【裁判字號】    98,抗,1306
【裁判日期】    981222
【裁判案由】    沒入保證金
【裁判全文】
臺灣高等法院刑事裁定                  98年度抗字第1306號
抗  告  人
即  具保人  乙○○
抗  告  人
即  被  告  甲○○
上列抗告人因沒入保證金案件，不服臺灣桃園地方法院中華民國
98年10月28日裁定（98年度聲字第4136號），提起抗告，本院裁
定如下：
    主  文
抗告駁回。
    理  由
一、按具保之被告逃匿者，應命具保人繳納指定之保證金額，並
    沒入之；不繳納者，強制執行；保證金已繳納者，沒入之；
    沒入保證金，以法院之裁定行之，刑事訴訟法第118條第1項
    、第121條第1項分別定有明文。
二、本件原裁定略以：抗告人即被告甲○○（簡稱被告）因竊盜
    案件，前經原審法院指定保證金新臺幣（下同）2 萬元，由
    抗告人即具保人乙○○（簡稱具保人）繳納現金後，已獲釋
    放，嗣該案確定後，臺灣桃園地方法院檢察署（簡稱桃園地
    檢署）檢察官傳喚、依法囑警拘提被告，並通知具保人帶同
    被告到案，被告均未到案執行，有原審法院收據、刑事被告
    保證書、法務部戶役政連結作業系統個人戶籍資料、送達回
    證、桃園地檢署檢察官拘票、拘提結果報告書、本院在監在
    押全國紀錄表等附卷可稽，足認被告確已逃匿，檢察官聲請
    沒入前開保證金，核無不合，應予准許等語。
三、抗告意旨略以：具保人與被告乃父子關係，被告因竊盜罪經
    判處有期徒刑3 月，前已羈押2 月，尚有餘刑1 月，於應到
    案執行當天，已先向執行科書記官電話報備過，保證金2 萬
    元，只要具保人到地檢署簽同意書、做筆錄，即可抵扣刑期
    20天，剩下10天刑期，有誰會笨到逃亡，自甘保證金被沒入
    ？很多人不住在戶籍地，就該被認定為逃匿？況執行傳票載
    明有困難者得聲請緩衝，延後執行，被告於民國（下同）98
    年8 月4 日向執行科提出聲請狀，後未收到執行科回函公文
    ，苦等再發執行傳票，絕非逃亡、行蹤不明，亦從無警察到
    府欲拘提、逮捕被告，全係檢、警人員執法過當、濫權、枉
    法、陷害之詞，請求撤銷原裁定云云。
四、經查：本件被告因竊盜案件，經本院判處有期徒刑3 月，如
    易科罰金，以1 千元折算1 日確定在案，並送執行，嗣經桃
    園地檢署依抗告人住居所地址「桃園縣楊梅鎮○○路468 巷
    21號」（見執行卷第12頁之法務部戶役政連結作業系統個人
    戶籍資料，此與抗告狀所載送達處所相同）寄送執行傳票，
    傳喚被告於98年7 月28日到案執行，該傳票業於同年7 月9
    日送達抗告人，應送達被告部分，亦由具保人代為簽收，此
    有送達證書附卷可稽（見執行卷第5 、13頁），其中寄交具
    保人之傳票上並載明：「偕同甲○○（即被告）到庭，無正
    當理由不到庭，沒入保證金」，惟屆期被告並未到案，具保
    人亦未偕同被告到庭，檢察官乃於同年9 月9 日發出拘票，
    指揮司法警察前往被告前開住居所執行拘提，並限於同年9
    月25日前拘提到案，司法警察前往被告前開住居所拘提時，
    具保人稱被告未住家裡，甚少返家，致拘提無著，有前開拘
    票暨報告書在卷可稽（見執行卷第8 、9 頁）。被告雖稱於
    應到案執行當天已向執行科電話報備云云，然抗告人並未提
    出任何釋明文件，自難認其不按時報到具有合法正當之理由
    ；又其稱曾於98年8 月4 日具狀聲請延後執行云云，惟該日
    已逾應到案期日，且檢察官既已於9 月9 日發出拘票，即表
    示不准許被告前開延後執行之聲請。按具保人具保時，於陳
    報地址後，即應掌握被告行蹤，依具保人簽具之刑事被告保
    證書所載，具保人應保證被告隨傳隨到（見執行卷第2 頁）
    ，此為具保之目的。本案執行傳票既已合法送達於抗告人，
    具保人未遵期通知或偕同被告到案，且被告復經拘提未獲，
    原審因認被告確已逃匿，而准許檢察官沒入保證金之聲請，
    於法尚無違誤，抗告人提起抗告，指摘原裁定不當，為無理
    由，應予駁回。
據上論斷，應依刑事訴訟法第412條，裁定如主文。
中    華    民    國    98    年    12    月    22    日
                  刑事第十九庭審判長法  官  鄧振球
                                    法  官  彭幸鳴
                                    法  官  彭政章
以上正本證明與原本無異。
不得再抗告。
                                    書記官  杜宜寧
中    華    民    國    98    年    12    月    22    日


司法院資訊處製作；財團法人民間司法改革基金會備份。
